臺灣高等法院臺南分院刑事判決　　　　100年度上訴字第960號
上　訴　人　臺灣臺南地方法院檢察署檢察官
上　訴　人
即　被　告　王俞俊
選任辯護人　陳正芳　律師
上列上訴人因被告強盜案件，不服臺灣臺南地方法院９９年度訴
字第１３４５號，中華民國１００年８月１２日第一審判決（起
訴案號：臺灣臺南地方法院檢察署99年度偵緝字第１０４１號）
，提起上訴，本院判決如下：
    主  文
上訴駁回。
    事  實
一、王俞俊與洪寶皓、林泓圻為朋友關係。洪寶皓（經原審以９
    ９年度訴字第８５８號判決有期徒刑７年２月，洪寶皓上訴
    後又撤回，而告確定）因懷疑蔡志賢販賣持有毒品Ｋ他命，
    遂起意強盜蔡志賢，進而徵得林泓圻（綽號紅棋，經原審通
    緝中）及王俞俊（綽號阿牛）之同意後，渠３人遂共同基於
    結夥３人攜帶兇器於夜間侵入住宅強盜之犯意聯絡，不定時
    前往蔡志賢住處外巡繞以瞭解蔡志賢之作息。適於民國９７
    年２月３日晚間８時許，洪寶皓見蔡志賢所駕駛之車牌號碼
    ６３３６－ＸＪ號自用小客車停放在臺南市○○路某處，見
    機不可失，隨即聯絡林泓圻及王俞俊前來，渠３人碰面後，
    即由洪寶皓駕駛車牌號碼８２７７－ＮＰ號馬自達廠牌黑色
    休旅車搭載林泓圻及王俞俊尾隨蔡志賢座車至臺南市○○路
    某麵攤，待蔡志賢在該麵攤用餐完畢後，繼續開車尾隨在後
    。迨於同日晚間９時許，洪寶皓認蔡志賢行車之方向係返回
    其位於臺南市○區○○○路１６８號之住處，旋即先行驅車
    前往，並將其所駕駛之上開馬自達廠牌黑色休旅車停放在蔡
    志賢住處附近之特力屋停車場，三人再步行前往蔡志賢住處
    附近埋伏等候。當蔡志賢返家開啟車庫鐵捲門時，洪寶皓、
    林泓圻及王俞俊均戴頭套及手套，洪寶皓持鐵棍、王俞俊持
    刀、林泓圻則持洪寶皓向真實姓名年籍均不詳綽號「阿哲」
    之人所借得之外觀類似手槍之物（鐵棍、刀及外觀類似手槍
    之物均未扣案，無從鑑定屬槍砲彈藥刀械管制條例所管制之
    刀械及手槍），由林泓圻先行進入及開啟小鐵門讓洪寶皓及
    王俞俊進入，並由林泓圻持外觀類似手槍之物抵住蔡志賢頭
    部命其下車，蔡志賢因不從，遂遭強拉下車，復遭渠３人毆
    打成傷（傷害部份未經告訴），蔡志賢因而無法抵抗，遭洪
    寶皓持棍棒控制其行動，林泓圻及王俞俊則衝上２樓搜刮毒
    品及其他財物。洪寶皓隨後亦強押蔡志賢至２樓，渠３人見
    ２樓桌上放有疑似第三級毒品Ｋ他命之物（未扣案，實際成
    份、重量均不詳），遂拿取之，及在蔡志賢前開自小客車內
    取走手提包１只（內有身分證、健保卡、信用卡及金額不詳
    之現金），並拔取現場監視器主機１臺。渠３人得手後，為
    迅速逃離現場，由林泓圻駕駛蔡志賢之上開車牌號碼６３３
    ６－ＸＪ號自用小客車搭載王俞俊及洪寶皓逃逸，行經特力
    屋停車場時，王俞俊下車駕駛停放在該處之車牌號碼８２７
    ７－ＮＰ號馬自達廠牌黑色休旅車，二車均開往臺南市○○
    ○路某處會合，洪寶皓再以電話告知蔡志賢其車牌號碼６３
    ３６－ＸＪ號自用小客車所停放之位置。事後，洪寶皓將強
    盜所得之現金及疑似Ｋ他命之物之一小部分朋分予林泓圻及
    王俞俊，其餘疑似Ｋ他命之物則變賣後再行朋分，監視器主
    機丟棄，而前開作案用之外觀類似手槍之物，則由洪寶皓交
    還予前開綽號「阿哲」之人。嗣經蔡志賢於同日報警處理，
    員警至現場勘察查獲沾有血跡之白色布手套１只，經送內政
    部警政署刑事警察局進行ＤＮＡ型別鑑定，鑑定結果係認該
    血跡ＤＮＡ－ＳＴＲ型別為混合型，排除蔡志賢以外之外來
    型別較微弱，暫不予研判；嗣９８年１１月１３日，蔡志賢
    住處再度遭洪寶皓夥同蔡獻毅、李信昌、翁銘權侵入強盜（
    洪寶皓、蔡獻毅、李信昌、翁銘權所犯強盜罪，另經原審（
    以９９年度訴字第４５７號判決），經員警至現場勘察採證
    ，其中採證清單編號２２號即員警自蔡志賢住處２樓通往３
    樓樓梯處遺留白色乳膠手套手指截面所轉移之汗液棉棒，送
    交刑事警察局進行ＤＮＡ型別鑑定，並與前述９７年２月３
    日所採證之白色布手套血跡及洪寶皓唾液棉棒比對，鑑定結
    果認前開９７年２月３日採證之白色布手套血跡顯示ＤＮＡ
    －ＳＴＲ型別，不排除混有蔡志賢與洪寶皓ＤＮＡ來源者之
    可能，始查獲洪寶皓，經洪寶皓供出上情，並經警拘提林泓
    圻，林泓圻坦承犯行，亦指認王俞俊為共犯，因而查獲。
二、案經蔡志賢訴由臺南市警察局（現改制為臺南市政府警察局
    ，以下仍稱臺南市警察局）第五分局報請臺灣臺南地方法院
    檢察署檢察官偵查起訴。
    理  由
甲、程序方面：
一、按被告以外之人於審判外之言詞或書面陳述，除法律有規定
    者外，不得作為證據，刑事訴訟法第一百五十九條第一項定
    有明文。本件證人即共犯洪寶皓、告訴人蔡志賢之警詢供述
    ，均係被告以外之人於審判外之陳述，經被告及其辯護人爭
    執其證據能力，復查均無其他例外取得證據能力之法律依據
    ，是應認均無證據能力。
二、按被告以外之人於審判中因滯留國外或所在不明而無法傳喚
    或傳喚不到者，其於檢察事務官、司法警察官或司法警察調
    查中所為之陳述，經證明具有可信之特別情況，且為證明犯
    罪事實之存否所必要者，得為證據，刑事訴訟法第一百五十
    九條之三定有明文。查證人即共犯林泓圻於９９年２月２６
    日警詢中所為之陳述，雖係被告以外之人於審判外之陳述，
    惟共犯林泓圻經原審依其住居所傳喚且合法送達而無正當理
    由未到庭，並依法拘提無著，復因另案殺人未遂案件經臺灣
    臺南地方法院檢察署於９９年１１月２２日發布通緝，及因
    另案９９年度訴字第８５８號強盜案件經原審於１００年１
    月５日發布通緝中等情，有原審法院審理傳票送達證書、臺
    南市政府警察局第二分局１００年５月１６日南市警二偵字
    第１００００１９０１４號函暨所附原審拘票及報告書、臺
    南市政府警察局第五分局１００年６月３日南市警五偵字第
    １０００００９２２２號函暨所附原審拘票及報告書、臺灣
    高等法院被告前案紀錄表、臺灣高等法院在監在押全國紀錄
    表、臺灣高等法院被告通緝紀錄表、原審１００年１月５日
    １００年南院龍刑中緝字第４號通緝稿各１份在卷可按，顯
    見共犯林泓圻確因所在不明而無法傳喚，且此項情形，至本
    院審理時依然存在，而審酌共犯林泓圻前開警詢中陳述作成
    時之外部附隨環境及條件，亦即，該警詢筆錄之製作人與詢
    問者係不同員警、員警詢問共犯林泓圻前曾踐行權利告知事
    項、共犯林泓圻就本案相關案情為始末陳述並由員警逐一記
    載於警詢筆錄後，共犯林泓圻親閱該筆錄後即簽名及按捺指
    印等情，有該警詢筆錄１份在卷可按，復依該警詢筆錄之記
    載，並無不能自由陳述或其他非法不當取證之疑義，核其情
    形尚無因受外力影響致虛偽陳述之危險性，客觀上具有可信
    之特別情況，又該警詢陳述係共犯林泓圻就其與被告及共犯
    洪寶皓共同強盜證人蔡志賢之親身經歷過程所為之陳述，為
    證明本件犯罪事實存否所必要，是共犯林泓圻前揭警詢時所
    為之陳述，依刑事訴訟法第一百五十九條之三第三款規定，
    應具有證據能力。
三、本案以下所引用具傳聞證據性質之其他供述證據，除證人即
    共犯洪寶皓、林泓圻及告訴人蔡志賢於偵查中具結後向檢察
    官所為之陳述，業經具結且無顯不可信之情形存在，依刑事
    訴訟法第一百五十九條之一第二項規定，具備證據能力外，
    其餘之供述證據，被告及其辯護人、檢察官於本院準備程序
    進行時，均未爭執前開言詞或書面陳述之證據能力，且迄至
    本案言詞辯論終結前亦均未聲明異議，應視為已同意援引作
    為證據，又本院審酌該等言詞或書面陳述作成時之情況及證
    據取得過程等節，並無非出於任意性、不正取供或其他違法
    不當情事，且客觀上亦無顯不可信之情況，復經本院於審判
    期日就上開證據依法進行調查、辯論，是依刑事訴訟法第一
    百五十九條之五規定，均具有證據能力。
四、至本案以下所引用卷內之內政部警政署國人入出境資料、臺
    南市警察局９７年２月３日現場勘察卷、臺南市警察局９８
    年１１月１３日現場勘察卷等書證，均非屬供述證據，皆無
    傳聞法則之適用，復均無違反法定程序取得之情形，依刑事
    訴訟法第一百五十八條之四規定之反面解釋，均應有證據能
    力。
乙、實體方面：
一、訊據上訴人即被告王俞俊固坦承：伊綽號小牛，認識共犯洪
    寶皓約２、３年，及認識共犯林泓圻約５年，於本件案發當
    日下午６、７時許，伊與共犯洪寶皓、林泓圻曾在其位於臺
    南市○○路○段３７１巷３號住處碰面等事實，惟矢口否認
    有何本案共同加重強盜之犯行，辯稱：伊不認識告訴人即被
    害人蔡志賢，伊雖於９９年２月７日下午６、７時許與共犯
    洪寶皓、林泓圻在伊上開住處內碰面聊天，然共犯洪寶皓、
    林泓圻聊天完後即離去，伊不知共犯洪寶皓、林泓圻離去後
    之行蹤，伊待共犯洪寶皓、林泓圻離去後亦自行出門，然時
    間已久，已忘記出門從事何事，又伊從未聽聞共犯洪寶皓、
    林泓圻談及告訴人蔡志賢之事，直至９８年搭機返台時經員
    警告知始知共犯洪寶皓、林泓圻犯本件加重強盜犯行云云。
    經查：
  (一)共犯洪寶皓於本件案發前即與共犯林泓圻及綽號「阿牛」之
    人謀議行搶告訴人蔡志賢之Ｋ他命，共犯洪寶皓於９７年２
    月３日晚間８時許，偶見告訴人蔡志賢駕駛車牌號碼６３３
    ６－ＸＪ號自用小客車停放於臺南市○○路某處，即刻約集
    共犯林泓圻及綽號「阿牛」之人在府前路碰面，並駕駛車牌
    號碼８２７７－ＮＰ號馬自達廠牌黑色休旅車搭載共犯林泓
    圻及綽號「阿牛」之人尾隨告訴人蔡志賢座車至臺南市○○
    路某麵攤，待告訴人蔡志賢在該麵攤用餐完畢後，共犯洪寶
    皓判斷告訴人蔡志賢將行返家，遂先行驅車前往告訴人蔡志
    賢住處附近之特力屋停車場將車輛停放，再步行至告訴人蔡
    志賢住處附近埋伏等候。共犯洪寶皓、共犯林泓圻及綽號「
    阿牛」之人均戴頭套及手套，共犯洪寶皓係持鐵棍，共犯林
    泓圻係持共犯洪寶皓向真實姓名年籍均不詳綽號「阿哲」之
    人所借得之外觀類似手槍之物，綽號「阿牛」之人則持刀，
    迨告訴人蔡志賢開車返家開啟車庫鐵捲門時，共犯林泓圻先
    行衝入開啟小鐵門讓共犯洪寶皓及綽號「阿牛」之人進入，
    共犯林泓圻並以外觀類似手槍之物抵住告訴人蔡志賢之頭部
    命其下車，告訴人蔡志賢因拒絕而遭拉扯下車，復遭共犯洪
    寶皓、林泓圻及綽號「阿牛」之人毆打成傷，至使告訴人蔡
    志賢不能抗拒，共犯林泓圻及綽號「阿牛」之人先行至２樓
    ，共犯洪寶皓則持鐵棍控制告訴人蔡志賢一同上樓，共犯洪
    寶皓、林泓圻及綽號「阿牛」之人即強取２樓桌上疑似Ｋ他
    命之物及告訴人蔡志賢前開車牌號碼６３３６－ＸＪ號自小
    客車內之手提包１只（內有身分證、健保卡、信用卡及金額
    不詳之現金等物），拔取監視器主機，並駕駛告訴人蔡志賢
    前開車牌號碼６３３６－ＸＪ號自小客車離去，行經特力屋
    停車場時，即由綽號「阿牛」之人下車駕駛共犯洪寶皓之前
    述車牌號碼８２７７－ＮＰ號馬自達廠牌黑色休旅車，並於
    臺南市○○○路某處會合，共犯洪寶皓復以電話通知告訴人
    蔡志賢上開車牌號碼６３３６－ＸＪ號自用小客車停放於何
    處，而共犯洪寶皓將所搶得之現金及疑似Ｋ他命之物之一小
    部分朋分與共犯林泓圻、綽號「阿牛」之人，其餘疑似Ｋ他
    命之物則變賣後再行朋分，監視器主機丟棄等情，業據證人
    即告訴人蔡志賢於偵查、原審中均指訴歷歷，及經證人即共
    犯洪寶皓於偵查、原審中，證人即共犯林泓圻於警詢、偵查
    中均供述綦詳（告訴人蔡志賢部分：見偵三卷即偵字第５８
    ９２號卷第２４至２５頁，原審卷第１８０頁背面至１８３
    頁；共犯洪寶皓部分：見偵三卷第３４至３５頁，原審卷第
    ９９至１０１頁；共犯林泓圻部分：見警二卷即南市警五刑
    字第０９９４５００３５５號卷第２０至２１頁、偵四卷即
    偵字第６１５２號卷第５２至５４頁），復據證人即共犯洪
    寶皓於原審法院９９年度訴字第８５８號案準備程序及審理
    中、共犯林泓圻於同案原審法院準備程序中，對上開犯罪事
    實均以另案被告身分坦承不諱（見原審卷第３０頁背面、３
    ２、１２２至１２９頁），並有臺南市警察局現場勘察卷（
    內含現場勘察報告、刑案現場勘察採證照片、現場平面圖及
    證物清單）１份、臺南市警察局製作之蔡志賢遭強盜案歹徒
    犯案過程一覽表所列特力屋監視器錄影畫面翻拍照片１份（
    見警二卷第５８至８５頁，原審卷第４６至６１頁、第６３
    至６７頁）附卷可佐。而經本院核閱告訴人蔡志賢住處附近
    特力屋監視器錄影畫面翻拍照片，其中特力屋Ａ１監視器之
    錄影畫面顯示，於９７年２月３日晚間９時６分許，一輛黑
    色休旅車駛入特力屋停車場內，另特力屋Ａ２之監視器錄影
    畫面顯示同日晚間９時５６分許，該輛黑色休旅車駛離特力
    屋停車場等情，與原審法院於１００年３月８日當庭勘驗該
    監視器錄影光碟所製作之勘驗筆錄互核相符，有原審１００
    年３月８日勘驗筆錄附卷可佐（見原審卷第１０３至１０４
    頁），益徵共犯洪寶皓及林泓圻證述渠等將所駕駛之車輛停
    放於特力屋停車場之情節為真實。另員警於９７年２月３日
    案發後至現場勘察結果，發現告訴人蔡志賢住處１樓車庫鐵
    捲門開關前方地面有大量滴落血跡，血跡周圍地面上有疑似
    歹徒遺留之沾有血跡之白色布手套１只，經送刑事警察局進
    行ＤＮＡ型別鑑定，以ＫＡＳＴＬＥ－ＭＥＹＥＲ血跡反應
    檢測法檢測結果，呈陽性反應，經抽取ＤＮＡ檢測結果，Ｄ
    ＮＡ－ＳＴＲ型別為混合型，排除告訴人蔡志賢以外之外來
    型別較微弱，暫不予研判；嗣於９８年１１月１３日，告訴
    人蔡志賢住處再度遭歹徒侵入強盜，經員警至現場勘察結果
    ，發現告訴人蔡志賢住處２樓通往３樓樓梯處遺留白色乳膠
    手套之手指截面部份，經員警將該手指截面之內面以棉棒沾
    生理食鹽水轉移可能殘留之汗液編為第２２號證物，送交刑
    事警察局進行ＤＮＡ型別鑑定，鑑定結果認前開９７年２月
    ３日之白色布手套血跡顯示ＤＮＡ－ＳＴＲ型別為混合型，
    不排除混有告訴人蔡志賢與編號２２棉棒ＤＮＡ來源之可能
    ；再經比對共犯洪寶皓唾液棉棒ＤＮＡ型別，認前開９７年
    ２月３日之白色布手套血跡顯示之ＤＮＡ－ＳＴＲ型別，不
    排除混有告訴人蔡志賢與共犯洪寶皓ＤＮＡ來源者之可能等
    情，有臺南市警察局就本件９７年２月３日強盜案製作之現
    場勘察卷、刑事案件證物採驗紀錄表，及就另案９８年１１
    月３日強盜案製作之鑑識科證物清單、勘察採證同意書、現
    場勘察卷、刑事案件證物採驗紀錄表各１份，以及臺灣臺南
    地方法院檢察署對於共犯洪寶皓之鑑定許可書１紙，暨刑事
    警察局９７年４月３日刑醫字第０９７００２１３８７號、
    ９８年１１月２６日刑醫字第０９８０１６１４００號、９
    ８年１２月１４日刑醫字第０９８０１７２６３９號鑑驗書
    各１份（見警一卷即南市警五刑偵字第０９９４５００２３
    ０號卷第９６頁背面、１０７至１０９、１１２至１１３、
    １１７、１２８頁背面，警二卷第６７、６８、８５頁，偵
    二卷第７頁，原審卷第８１至８２頁）在卷足憑，據此，足
    堪認定共犯洪寶皓確曾參與本件（即９７年２月３日）強盜
    犯行無誤。又告訴人蔡志賢於案發後翌日（９７年２月４日
    ），因本件強盜案受傷住院，遂委其妻代辦身分證及健保卡
    的補發事宜，其補領國民身分證申請書即註記「因受傷住院
    無法再拍照故延用檔存」、「到府服務（奇美醫院）」之文
    字等情，業據證人即告訴人蔡志賢於偵查中具結證述屬實（
    見偵三卷第２５頁），並有行政院衛生署中央健康保險局９
    ９年５月２４日健保南字第０９９５０１４３２７號函、臺
    南市北區戶政事務所９９年５月２１日函暨檢附補領國民身
    分證申請書各１份在卷可稽（見原審卷第１１８至１２０頁
    ），益徵告訴人蔡志賢前揭指訴其遭強盜之皮包內含身分證
    及健保卡之情節為真實。上開事實首堪認定。
  (二)關於何名歹徒手持外觀類似手槍之物抵住告訴人蔡志賢之頭
    部、外觀類似手槍之物或鐵棍或刀等犯案工具分別由何名歹
    徒持有、告訴人蔡志賢遭搶財物中有無包括疑似Ｋ他命之物
    等細節，共犯洪寶皓、林泓圻及告訴人蔡志賢前揭證述雖不
    無歧異，而關於強盜後如何處理前開犯案工具及如何分贓等
    細節處，共犯洪寶皓與林泓圻之證述亦非完全一致。惟按告
    訴人、證人之陳述有部分前後不符，或相互間有所歧異時，
    究竟何者為可採，法院仍得本其自由心證予以斟酌，非謂一
    有不符或矛盾，即應認其全部均為不可採信，尤其關於行為
    動機、手段及結果等之細節方面，告訴人之指陳，難免故予
    誇大，證人之證言，有時亦有予渲染之可能，然其基本事實
    之陳述，若果與真實性無礙時，則仍非不得予以採信（最高
    法院７４年台上字第１５９９號判例意旨參照）。經查：
  1.關於何人持有外觀類似手槍之物，並於告訴人蔡志賢甫入其
    住處車庫時以該外觀類似手槍之物抵住告訴人蔡志賢頭部乙
    節，共犯洪寶皓於偵查及原審中，以及共犯林泓圻於警詢及
    偵查中，均證述係由共犯林泓圻持有該外觀類似手槍之物並
    以之抵住告訴人蔡志賢頭部等情，似與告訴人蔡志賢於原審
    中證稱：本件強盜犯行中，伊曾見共犯洪寶皓持有外觀類似
    手槍之物，伊甫開車進入住處車庫時，亦係共犯洪寶皓持有
    該外觀類似手槍之物抵住伊頭部等語（見原審卷第１８１頁
    ）有所不符，然告訴人蔡志賢於原審中亦證稱：伊被歹徒拉
    下車後即遭３名歹徒一同攻擊，伊當時曾反擊，混亂中槍枝
    、鐵棍及西瓜刀均曾掉落地上，後來係由何人持何工具已分
    不清楚，伊曾搶到鐵棍，亦曾試圖搶奪西瓜刀，當時歹徒們
    手持之犯案工具掉落後，渠等即隨機撿取掉落地上之刀、槍
    或鐵棍，故強盜過程中，伊雖見共犯洪寶皓手持外觀類似手
    槍之物，亦曾見共犯洪寶皓未持任何工具之情形；伊曾與共
    犯洪寶皓有一面之緣，知其綽號為「寶仔」，但不知其本名
    ，伊於案發時雖曾扯下其中１名歹徒之頭套，但當時未聯想
    至共犯洪寶皓，直至９８年遭第２次強盜時，經警提供６人
    照片供伊指認，伊與伊妻子不約而同均指認共犯洪寶皓，伊
    始聯想遭伊扯下頭套之歹徒即係綽號「寶仔」之共犯洪寶皓
    ，又因３名歹徒均戴有頭套，伊遂從體型研判，共犯洪寶皓
    體型最胖，故伊認為當時透過車窗持槍抵住伊頭部之人為共
    犯洪寶皓等語甚明（見原審卷第１８２頁背面至１８３頁）
    。從而，告訴人蔡志賢於本件案發前，與共犯洪寶皓僅有一
    面之緣，並非熟識，本件案發時亦未聯想至共犯洪寶皓，直
    至９８年再度遭共犯洪寶皓強盜時始回想起共犯洪寶皓亦犯
    本案，復因本件案發時三名歹徒均蒙面，告訴人蔡志賢僅能
    單純依體型之胖瘦程度判斷究係何人持外觀類似手槍之物抵
    住其頭部，則告訴人蔡志賢認定持外觀類似手槍之物抵住其
    頭部之人係共犯洪寶皓乙事，既係其事後回想時主觀上所為
    之判斷，即不無混淆或誤認之可能，然告訴人蔡志賢既能依
    其本件親身經歷明確指認共犯洪寶皓確係參與本件加重強盜
    犯行之歹徒，縱有前揭混淆誤認，亦無從據以否定其偵查及
    原審中所述之真實性；又觀本件強盜過程中，告訴人蔡志賢
    與三名歹徒曾發生打鬥，場面混亂，歹徒所持之刀、外觀類
    似手槍之物、鐵棍在過程中均曾掉落地上而遭隨機撿取使用
    ，顯見各人所持犯案工具曾有更易，則告訴人蔡志賢證稱在
    強盜過程中曾見共犯洪寶皓持有外觀類似手槍之物乙事，與
    共犯洪寶皓及林泓圻證述係共犯林泓圻持外觀類似手槍之物
    等情，難謂有何矛盾齟齬之處。至告訴人蔡志賢雖於原審中
    否認伊曾遭共犯洪寶皓等３人強盜疑似Ｋ他命之物（見原審
    卷第１８１頁背面），惟衡以Ｋ他命係屬毒品危害防制條例
    第二條第二項所定之第三級毒品，持有Ｋ他命之人即有涉嫌
    違反毒品危害防制條例之可能性，若告訴人蔡志賢據實證述
    其確有Ｋ他命遭強盜之情事，無異自認持有毒品Ｋ他命，而
    有受國家刑罰權追訴處罰之可能，即有自陷己罪之危險，於
    此利害權衡下，否認其遭搶財物中包括Ｋ他命乙事，尚與常
    情無違，亦難據此即認告訴人蔡志賢前開偵查及原審中之陳
    述全然不可採信。
  2.另關於外觀類似手槍之物或鐵棍或刀等犯案工具係由何名歹
    徒持有、強盜後如何處理前開犯案工具、如何分贓強盜所得
    之疑似Ｋ他命之物品等情節，共犯洪寶皓及林泓圻於前揭證
    述時雖亦有細節上之差異，然衡以一般人之記憶原可能隨時
    間經過而於細節處逐漸模糊，僅對因恐懼、難過、興奮或期
    待等情緒而感受較為深刻之特殊事項，始能清楚記憶，殊無
    可能如照相或攝影般清楚紀錄所經歷事件之每一情節，且證
    人就事發經過證述內容之繁簡、條理或順序，亦深受證人自
    身敘事能力、年齡、教育程度及時間經過等因素之影響，且
    於回想時易不自覺地參雜個人主觀價值之判斷，而共犯洪寶
    皓及林泓圻為前揭證述之時間點均為９９年間，距離本件案
    發時即９７年２月３日已隔２年之久，本難期待渠等於事後
    回想時均能就案發經過為正確清楚之記憶，況共犯洪寶皓及
    林泓圻就本件加重強盜犯行及後續分贓情事彼此間不無利害
    關係，亦難免有避重就輕或有所隱瞞之可能，復參以共犯洪
    寶皓及林泓圻就案發前如何約集碰面、如何尾隨告訴人蔡志
    賢之車輛、如何將車輛停靠於特力屋停車場並埋伏於告訴人
    蔡志賢住處附近、如何衝入告訴人蔡志賢住處車庫並壓制告
    訴人蔡志賢成傷致不能抗拒以強盜財物、如何搶得疑似Ｋ他
    命之物品、如何駕駛告訴人蔡志賢車輛離去、如何駛離停放
    於特力屋停車場之車輛等主要經過，始終均能為明確清楚之
    證述，且互核一致，亦與告訴人蔡志賢證述其案發前之行蹤
    及如何遭強盜之經過等情事大致相符，應認共犯洪寶皓及共
    犯林泓圻前開證述內容中有關細節部份之陳述雖有少許歧異
    ，仍屬事理之常，尚無從據以否認渠等證詞之真實性。
  3.從而，本院綜合審酌共犯洪寶皓、共犯林泓圻及告訴人蔡志
    賢之前開證述，渠等就前揭犯罪事實之主要經過均為大致相
    符之證述且具有互補性，雖就細節部份之陳述有所差異，然
    此或因陳述者回答問題時參雜個人主觀之判斷、或因時間經
    過後對案件細節之記憶亦隨之淡化等因素所致，已如前述，
    故渠等就前述主要犯罪情節之證言自堪採信。
  (三)至被告雖否認其係於前揭時、地，與共犯洪寶皓、林泓圻共
    同強盜告訴人蔡志賢之綽號「阿牛」之人，並以前揭情詞置
    辯，惟查：
  1.證人即共犯林泓圻於９９年２月２６日警詢中曾證稱：『（
    是否認識洪寶皓？你都如何稱呼洪寶皓？為何關係？）認識
    洪寶皓。我都叫他寶哥，我與洪寶皓為朋友關係。』、『（
    請你詳述案情經過？）我只記得是在９７年農曆春節前，犯
    案當日２０時洪寶皓打電話要我到「阿牛」家門口找他，我
    便到「阿牛」家與洪寶皓、「阿牛」碰面，我與「阿牛」一
    起坐上洪寶皓駕駛之馬自達黑色休旅車。。。』、『（你可
    知綽號「阿牛」之正確年籍？）王俞俊、７４年生的、住在
    府前路一段。』、『（警方調閱王俞俊（７４年６月５日、
    Ｚ000000000、臺南市○○區○○路１段段３７１
    巷３號）之身分證照片供你指認，與你所稱之「阿牛」是否
    同一人？）經我指認無誤。』、『（可知目前王俞俊之下落
    ？）他在９９年２月１８日打電話告知我他於９９年２月１
    ９日要到大陸去工作，所以王俞俊目前在大陸地區。』、『
    （以上所說是否實在？）實在。』等語詳實（見警二卷第２
    ０至２１頁）；復於同日偵查中具結證稱：『（是否認識洪
    寶皓？）認識。』、『（有無聽過王俞俊？）有。他就是綽
    號「阿牛」的男子。』、『（在警察局所述是否實在？）實
    在。』等語明確（見偵四卷第５２、５４頁），並有臺南市
    警察局第五分局調閱被告之相片影像資料供共犯林泓圻簽名
    指認之相片影像資料查詢結果附卷可佐（見警二卷第２３頁
    ）。
  2.另證人即共犯洪寶皓於９９年４月１日偵查中亦具結證稱：
    『（９７年２月３日晚上十時二分，是否有和林泓圻和王俞
    俊，持槍和刀強盜蔡志賢？）是。那次有搶到一公斤半的Ｋ
    他命。』、『（９７年２月３日的強盜案是否認罪？）承認
    。』等語（見偵一卷即偵字第１７４７２號卷第２０１至２
    ０２頁）；其於９９年５月２４日偵查中再具結證稱：『（
    提示南市警五刑字第０９９４５００３５５卷２３頁）此人
    是否共犯「阿牛」王俞俊？）是。』、『（你們一開始是如
    何鎮〈應係「決」之誤寫〉定要強盜蔡志賢？）：：：９７
    年２月３日剛好在府前路遇到蔡志賢，我就打電話叫林泓圻
    和王俞俊到府前路蔡志賢停車的地方，等蔡志賢開車後我們
    就開車跟蹤蔡志賢：：：』等語（見偵三卷第３４至３５頁
    ），並有檢察官提示被告之相片影像資料供共犯洪寶皓指認
    之相片影像資料查詢結果附卷可佐（見警二卷第２３頁）。
  3.觀以共犯林泓圻之前開證述內容，共犯林泓圻對於案發當日
    ，共犯洪寶皓曾以電話通知伊至綽號「阿牛」之人之家門口
    會合，伊抵達綽號「阿牛」之人之家裏後，即與共犯洪寶皓
    及綽號「阿牛」之人共同開車尾隨告訴人蔡志賢之座車，並
    指認綽號「阿牛」之人即為家住府前路一段之被告等情有具
    體明確之陳述，核與共犯洪寶皓對於案發當日，伊曾電話通
    知共犯林泓圻與綽號「阿牛」之人至府前路碰面並一同開車
    尾隨告訴人蔡志賢之座車，並指認綽號「阿牛」之人即為被
    告等事項之歷次陳述大致相符，且互核尚屬一致，而被告亦
    不否認伊與共犯洪寶皓、林泓圻均為朋友關係，伊綽號為「
    小牛」，伊於案發當日即９７年２月３日下午６、７時許，
    曾在伊位於府前路１段３７１巷３號之住處與共犯洪寶皓、
    共犯林泓圻碰面等情事（見偵五卷即偵緝字第１０４１號卷
    第５至６頁，原審卷第２３頁），又被告於案發當日確身處
    國內，且於９９年２月１９日始出境，有內政部警政署國人
    入出境資料附卷可稽（見偵四卷第６１頁），足認共犯洪寶
    皓、共犯林泓圻前開證述內容尚非全然無據。衡以本件案發
    後，案情即陷入膠著，員警並未查得究係何人涉嫌犯案，直
    至共犯洪寶皓於９８年１１月１３日再次對告訴人蔡志賢為
    強盜犯行，始經員警循線查獲，已如前述，共犯洪寶皓復因
    前開另案９８年強盜犯行，經員警於９８年１２月１０日持
    臺灣臺南地方法院檢察署檢察官核發之拘票執行拘提到案，
    及於９８年１２月１１日由該署檢察官向原審聲請羈押經獲
    核准，旋於同日在法務部矯正署臺南看守所執行羈押並禁止
    接見通信至９９年１月１９日，直至９９年９月１日始因具
    保停止羈押而出所，被告在該所經准接見期間，共犯林泓圻
    並未親自或透過他人前往接見等情，業據證人即共犯洪寶皓
    於原審中供承在卷（見原審卷第９９頁背面），並有臺南市
    警察局第五分局解送人犯報告書，臺灣臺南地方法院檢察署
    檢察官拘票、報告書、臺灣臺南地方法院檢察署檢察官羈押
    聲請書、本院押票、臺灣高等法院在監在押全國紀錄表、臺
    灣高等法院被告前案紀錄表、法務部矯正署臺南看守所１０
    ０年１月６日函暨檢附被告接見明細表等在卷足憑（見偵一
    卷第１至３、９至１１、３５至３６、３９至４０頁，原審
    卷第３８至３９、７３至７７頁），而共犯林泓圻前開９９
    年２月２６日警詢及同日偵查中所為之證述，係因其於９９
    年２月２６日至臺南市警察局第五分局和緯派出所領取另案
    傳票時，經員警因本案逕行拘提到案，並經員警詢問後解送
    至臺灣臺南地方法院檢察署檢察官再為訊問等情，有臺灣臺
    南地方法院檢察署拘票、報告書、臺南市警察局第五分局偵
    訊（詢）筆錄、臺灣臺南地方法院檢察署檢察官訊問筆錄等
    在卷足佐（見偵四卷第６至１０、５２至５３頁），是共犯
    林泓圻於９９年２月２６日警詢及偵查中為前開證述內容時
    ，共犯洪寶皓早已於９８年１２月１１日經遭羈押並禁止接
    見通信至９９年１月１９日，直至９９年９月１日出所前，
    共犯林泓圻均未前往接見共犯洪寶皓，不足認共犯林泓圻前
    揭證述係出於與共犯洪寶皓事前串證，兼衡共犯林泓圻於９
    ９年２月２６日警詢及偵查中有關於案發前如何約集碰面、
    如何尾隨告訴人蔡志賢之車輛、如何埋伏於告訴人蔡志賢住
    處附近、所持兇器為何、有無戴頭套、如何衝入告訴人蔡志
    賢住處車庫並壓制告訴人蔡志賢成傷至不能抗拒以強盜財物
    、如何搶得疑似Ｋ他命、如何駕駛告訴人蔡志賢車輛離去等
    主要犯罪事實經過之證述內容，與共犯洪寶皓於羈押期間內
    之９９年４月１日及５月２４日偵查時所為之證述內容互核
    均大致相符（見警二卷第２１頁，偵四卷第５３頁，偵一卷
    第２０１至２０２頁，偵三卷第３４至３５頁），益徵共犯
    洪寶皓及林泓圻前開證述內容均係本於渠等參與本件強盜犯
    行所親身經歷之事實無訛。又共犯洪寶皓於前開偵查中、共
    犯林泓圻於前開警詢及偵查中既均已坦承參與本件強盜犯行
    ，渠等即均難以脫免共同強盜之罪嫌，不因與渠等共同犯本
    件強盜犯行之第三人究係何人而有異，應認共犯洪寶皓、共
    犯林泓圻均無就此故為不實陳述之必要。參以被告於偵查中
    雖供承伊認識共犯洪寶皓約２、３年，認識共犯林泓圻約５
    年，共犯洪寶皓欠伊錢約４、５萬元，故相處不好，伊與共
    犯林泓圻意見不合時就會吵架等語（見偵五卷第６頁），然
    共犯洪寶皓於原審中已證稱：伊與共犯林泓圻及被告均無恩
    怨及債務關係等語（見原審卷第１００頁），而共犯林泓圻
    於指認被告後，經警詢問被告行蹤時，其稱：被告於９９年
    ２月１８日曾來電告知將於９９年２月１９日至大陸工作等
    情，核與被告於警詢及偵查中曾供稱伊於９９年２月１９日
    至大陸從事廢五金生意等語相符（見警三卷即航警高分三字
    第０９９０００４７８２號卷第２頁，偵五卷第５頁），並
    有內政部警政署國人入出境資料附卷可稽（見偵四卷第６１
    頁），共犯林泓圻既於前揭時間曾接獲被告之電話告知近況
    ，足徵被告與共犯林泓圻有一定之交情及不錯之互動存在，
    縱如被告所言其與共犯洪寶皓及林泓圻間曾有前述債務關係
    或意見不合之處，亦不足認彼等間存在深怨仇恨，有致故意
    設詞誣陷被告之必要，遑論共犯洪寶皓及林泓圻於前開偵查
    中均係具結擔保渠等陳述之真實性後，明確指認被告即為參
    與共同強盜之綽號「阿牛」之人，尚無因與被告間區區數萬
    元之債務或偶有意見不合，即甘冒偽證罪風險而有誣陷被告
    之必要。從而，共犯洪寶皓及林泓圻之前開證述，實堪採信
    。
  4.又證人即告訴人蔡志賢於原審中證稱：『（你是否可以確認
    現在在庭被告王俞俊是三個歹徒其中之一？）案發當時三名
    歹徒強要我到二樓，我不肯，我有聽到歹徒對話，他們對話
    說要我把錢拿出來，不然就要我死，並且強押我到二樓，因
    為當時他們三個有戴頭套，當時我有將其中一人的頭套扯下
    來，但是我已經忘了被我扯下頭套的那個人是誰，他們三人
    其中一人的聲音及體型跟在庭被告王俞俊很像。』、『（三
    名歹徒在對你行搶的時候，是否只有其中頭套被你扯下的人
    與你對過話而已，其他都沒有？）與我對話的只有洪寶皓而
    已，但是他們三人之間的對話我都有聽到。』、『（你於９
    ７年２月２６日警詢中供稱三名歹徒之間都沒有對話，只有
    持槍的歹徒以台語口音與我對話，與你剛才所述不符，為何
    如此？）因為當時我剛被搶，且住院全身麻醉，頭腦不清楚
    ，我後來仔細回想就想起來了。』、『（你９８年又被搶一
    次，在庭被告王俞俊是否參與？）我沒有印象王俞俊有參與
    ９８年該次強盜。』、『（案發當時三名歹徒是否有戴手套
    ？）當時很混亂，我沒有印象他們有無戴手套，他們之間及
    與我的對話很多，另外兩名歹徒也有問洪寶皓監視器主機在
    哪裡，他們要離去時，除了洪寶皓以外的兩名歹徒先到樓下
    去，但不會發動我的車，又上來問洪寶皓，洪寶皓再問我車
    子如何發動，所以我有聽到三人的對話。』等語（見原審卷
    第１８０頁背面、１８１頁背面至１８２頁）。參以被告與
    告訴人蔡志賢並不相識乙情，有被告與告訴人蔡志賢一致之
    陳述可稽（見偵五卷第６頁，偵三卷第２５頁），則被告與
    告訴人蔡志賢既素不相識，即無任何仇怨嫌隙存在之情形，
    衡諸常情，告訴人蔡志賢尚無隨意誣指構陷被告之動機，兼
    衡告訴人蔡志賢經問及被告是否曾參與另案９８年１１月１
    ３日強盜犯行時，告訴人蔡志賢亦表示其無印象被告有參與
    該次強盜犯行，益徵告訴人蔡志賢應係憑其親身經歷之記憶
    所及始為前揭之陳述，並非空口亂言，任意栽贓被告。復參
    酌告訴人蔡志賢於本件強盜過程中，自其甫開車進入其住處
    家門開始，隨即遭三名歹徒衝入及毆打，復隨同三名歹徒先
    後至其住處２樓，直至三名歹徒搶得財物並駕駛其車輛離去
    時止，過程歷時非短，告訴人蔡志賢與三名歹徒亦有密集之
    接觸，曾親自見聞三名歹徒之身型、動作、聲音、語調或口
    氣等個人特徵，雖告訴人蔡志賢憑體型胖瘦程度為判斷標準
    時，曾誤指持外觀類似手槍之物抵住其頭部之人係共犯洪寶
    皓，惟告訴人蔡志賢仍憑其當時親身見聞指認共犯洪寶皓確
    為三名歹徒之其中一人無誤，已如前述，況相較於體型胖瘦
    此外部特徵可能因時間與個人生活狀況有所改變，發生容易
    使人混淆誤認之可能性，然聲音、語調或口氣即具有較明顯
    之個人特質而較具有可辨識性，是告訴人蔡志賢於原審中判
    斷被告有無參與本件強盜犯行時，除依據體型為判斷外，尚
    輔以案發時三名歹徒間之多次對話以辨識被告之聲音與該三
    名歹徒中之一人相仿，更具可信度，故告訴人於原審中憑其
    就本件遭強盜被害經過之親身見聞當庭對被告所為之前揭指
    認，即非不可採信。
  5.從而，共犯洪寶皓及林泓圻分別指認被告即參與本件強盜犯
    行之綽號「阿牛」之人，互核渠等供述相符，被告亦不否認
    其綽號為「小牛」，於案發當日曾在其位於府前路家中與共
    犯洪寶皓、共犯林泓圻碰面等情，參以告訴人蔡志賢於原審
    中亦依憑身形、聲音等個人特徵指認被告即係本件強盜犯行
    之三名歹徒中之一人，是綜合前開證據以為判斷，應認被告
    確係參與本件強盜犯行之綽號「阿牛」之人乙情，至為灼然
    。
  6.至證人即共犯洪寶皓雖於１００年３月８日原審中翻異其詞
    ，證稱：伊於本件案發前認識被告，但不知被告綽號，亦未
    去過被告家中，伊與共犯林泓圻計畫犯案，伊要求共犯林泓
    圻再找一人，共犯林泓圻即找來綽號「阿牛」之人，伊於本
    件強盜過程中並無印象是否曾與綽號「阿牛」之人談過話，
    伊自始自終僅與共犯林泓圻對談，伊亦未注意綽號「阿牛」
    之人之長相，被告是否即為綽號「阿牛」之人應詢問共犯林
    泓圻較為準確；伊於偵查中之所以指認被告即為綽號「阿牛
    」之人，係因檢察官提示被告之照片並向伊表示共犯林泓圻
    曾指認綽號「阿牛」之人即為被告，伊始為前述指認；伊因
    為檢察官之提示，始以為被告即為綽號「阿牛」之人，伊現
    在已印象模糊，關於這問題應詢問共犯林泓圻云云（見原審
    卷第９９至１０１頁背面）。惟共犯洪寶皓於前開偵查中即
    已就伊曾於案發當日與綽號「阿牛」之人在府前路碰面，綽
    號「阿牛」之人即為被告等情為明確之陳述，核與被告、共
    犯林泓圻及告訴人蔡志賢之前開證述均尚可互為映證，應堪
    採信，已如前述，是共犯洪寶皓於原審中所為之前開陳述，
    要屬迴護被告之詞，即難據信。復觀以共犯洪寶皓、共犯林
    泓圻及綽號「阿牛」之人如何於本件案發前開車尾隨告訴人
    蔡志賢之座車、如何於告訴人蔡志賢家門附近停車埋伏、共
    犯洪寶皓等３人均知戴有頭套及由何人持有外觀類似手槍之
    物或刀或棍等工具、如何分配由何人先行衝入車庫並開啟鐵
    門令其他兩人進入、如何壓制告訴人蔡志賢並搜括財物、如
    何駕駛告訴人蔡志賢車輛離去、如何駛離共犯洪寶皓停放於
    特力屋之車輛、如何約集再次碰面並分贓所搶得之財物等案
    發前後經過，從事前準備頭套及前揭犯案工具並尾隨告訴人
    蔡志賢之座車、案發時之行搶財物、直至事後離開告訴人蔡
    志賢住處並為分贓之過程中，共犯洪寶皓、林泓圻、綽號「
    阿牛」之人相處之時間非短，且有分工合作之情況，顯見渠
    等間應有相當程度之接觸及互動，並存有一定程度之默契，
    然共犯洪寶皓竟諉為不知綽號「阿牛」之人之長相、亦表示
    未與綽號「阿牛」之人交談，益徵其前揭審理中所述要屬迴
    護被告之詞。況共犯洪寶皓於原審中復不否認伊於本件案發
    前即已與共犯林泓圻計畫犯本件強盜犯行，則共犯洪寶皓既
    於事前早已謀議強盜告訴人蔡志賢之財物，而非臨時起意犯
    案，衡以常情，就此重大強盜情事應無隨意尋找不認識之人
    加入之可能，理應尋求共犯洪寶皓所熟悉且可信任之人，以
    免遭人告發洩密或事跡敗露，更免事後分贓不均致生怨懟等
    事端衍生，始合常理，然依共犯洪寶皓之前開證述，其對綽
    號「阿牛」之人之身分似全然無所知，亦未曾聞問關注，顯
    違常理，即難採信。參以共犯洪寶皓就其於原審中何以為與
    其前述偵查中迥異之陳述，其係辯稱綽號「阿牛」之人係共
    犯林泓圻找來之人，其於犯案當時未注意綽號「阿牛」之人
    之長相，亦未與綽號「阿牛」之人交談，係因受檢察官提示
    之影響始以為被告即為綽號「阿牛」之人，故關於被告是否
    即為該名綽號「阿牛」之人應詢問共犯林泓圻云云，則共犯
    洪寶皓亦未全然否認被告即為該名綽號「阿牛」之人，若被
    告確非參與本件強盜犯行之綽號「阿牛」之人，該名綽號「
    阿牛」之人確係另有其人，共犯洪寶皓理應嚴詞否認被告即
    該綽號「阿牛」之人，然其卻捨此簡單說理不為，反推諉含
    糊其辭泛稱被告是否即為該綽號「阿牛」之人應詢問共犯林
    泓圻等語以為卸責，綜上，共犯洪寶皓於原審中所為與其偵
    查中相違之證述，應係迴護被告之詞，洵無足採。
  (四)再者，共犯洪寶皓、林泓圻及告訴人蔡志賢雖均證稱本件所
    使用之犯案工具包括刀械及手槍各１支乙情（下稱系爭犯案
    工具），然既未經扣案，尚難遽以認定系爭犯案工具確係槍
    砲彈藥刀械管制條例規範之管制刀械與手槍。另共犯林泓圻
    雖經員警提示共犯洪寶皓於另案９８年再次強盜告訴人蔡志
    賢案件中（原審９９年度訴字第４５７號）所扣得之無殺傷
    力槍枝編號0000000000號仿造手槍（下稱系爭仿
    造手槍，見警二卷第５６頁）之相片供其指認時，曾證稱：
    「（警方提示帶同洪寶皓起出之手槍１把、子彈２顆之照片
    供你指認，與你當日持槍強盜蔡志賢財物所持之槍械是否同
    １把？）經我察看照片，應該是同一把。」、「（如何認出
    是同一把槍械？）答：從照片上之槍械樣式及槍身保險紅點
    可以認出，當日我有退彈匣發現彈匣內有２子彈，我又將彈
    匣上進槍內，但警方提示之照片子彈與我當時見到的不一樣
    ，我見到的彈頭顏色較深。」等語（見警二卷第２１頁），
    共犯林泓圻既僅依憑系爭仿造手槍之照片以為判斷，且所見
    裝填之子彈亦不同，參以坊間流通之手槍多外型類似，共犯
    林泓圻前開依據系爭仿造手槍照片所為之指認證述尚難遽以
    採信。再者，本件之系爭犯案工具之手槍係共犯洪寶皓所準
    備，犯案後亦交由共犯洪寶皓處理乙情，共犯洪寶皓及共犯
    林泓圻均有一致之證述（見警二卷第２１頁，原審卷第１０
    １頁），而共犯洪寶皓於原審９９年度訴字第８５８號審理
    中曾供稱：本件強盜犯行所使用之手槍係伊向綽號「阿哲」
    之人所取得，而另案９９年度訴字第４５７號強盜案件所使
    用之系爭仿造手槍係綽號「阿原」之人自行帶來，並非同一
    把，伊不知共犯林泓圻何以認定係同一把等語（見原審卷第
    １２９頁背面），是系爭犯案工具之手槍既係共犯洪寶皓所
    提供及處置，共犯洪寶皓復參與前揭兩次強盜告訴人蔡志賢
    之犯行，對兩次強盜所使用之犯案工具之來龍去脈應較共犯
    林泓圻清楚，自以共犯洪寶皓之前揭證述較為可信，應認系
    爭犯案工具之手槍與系爭仿造手槍並非同一把無誤，又本案
    犯案工具之手槍既未扣案，亦難認確係槍枝無誤，已如前述
    ，是僅能認定係屬外觀類似手槍之物；至共犯洪寶皓、林泓
    圻雖均證稱強盜所得之財物中包括Ｋ他命乙情，惟既未經扣
    案，亦未經鑑定，即無證據可資證明確係Ｋ他命無訛，亦僅
    能認定係疑似Ｋ他命之物而已，併此敘明。
  (五)辯護意旨固以：共犯洪寶皓於原審中證稱伊不認識被告，亦
    未注意參與本件加重強盜犯行之綽號「阿牛」之人的長相，
    故無法當庭指認被告即係該綽號阿牛之人；共犯林泓圻於警
    詢中雖證述參與本件加重強盜犯行之綽號「阿牛」之人即為
    被告，惟其警詢中證稱強盜告訴人蔡志賢之財物包括疑似Ｋ
    他命之物及伊係持槍之人等語均核與告訴人蔡志賢之證述不
    符，故證人林泓圻前開警詢之證述顯不足採；告訴人蔡志賢
    於警詢中證稱案發當日３名歹徒彼此間均以手筆畫而無言語
    交談等語，與其於原審中證稱伊曾聽聞３名歹徒彼此間曾言
    語交談，故曾聽聞被告之聲音等語不符，是告訴人蔡志賢之
    證述亦不足採；特力屋監視器錄影畫面經原審法院勘驗後發
    現畫面模糊，難以辨識，不足認定有被告參與其中等詞置辯
    。惟查：
    (1)共犯洪寶皓於原審中，係證稱：其於本件案發前即已認識
      被告等語無誤（見原審卷第９８、１００頁），是辯護人
      辯稱共犯洪寶皓於原審中證稱伊不認識被告等情尚有誤認
      ，首予指明。其次，共犯洪寶皓原審中翻異前詞而未當庭
      指認被告即為該名綽號「阿牛」之人等情事，應係迴護被
      告之詞，已如前述。
    (2)關於共犯林泓圻是否即為持外觀類似手槍之物抵住告訴人
      蔡志賢之人、告訴人蔡志賢遭搶之財物是否包括疑似Ｋ他
      命之物等情事，共犯林泓圻與告訴人蔡志賢之前開證述雖
      有所歧異，然係因告訴人蔡志賢僅憑體型判斷誤認持外觀
      類似手槍之物之人所致，及因告訴人蔡志賢有脫卸自身持
      有毒品罪嫌之利害關係等因素所使然，復如前述。
    (3)告訴人蔡志賢於警詢中證述之內容，被告及辯護人爭執其
      證據能力，本院亦因之認定不具證據能力，而不採為認定
      被告犯罪事實之證據，亦如前述，而告訴人蔡志賢於原審
      中就被告辯護人質疑其於９７年２月２６日警詢中供稱３
      名歹徒間均無對話，與其於原審中證稱３名歹徒間有所對
      話之證述不符時，亦證稱：伊於９７年２月２６日警詢中
      ，因甫遭行搶，且住院受傷麻醉，頭腦不清楚，後來仔細
      回想就回想起來了等語（見原審卷第１８１頁背面），又
      告訴人蔡志賢對於３名歹徒強押其至２樓、詢問監視器主
      機位於何處、如何發動告訴人蔡志賢之車輛等場合時均曾
      聽聞３名歹徒間之對話等情，於原審中均已為具體明確之
      描述，應係依憑其親身經歷所為之陳述，亦如前述，應認
      告訴人蔡志賢於原審中之證述尚堪採信。
    (4)至特力屋監視器錄影畫面，僅係用以佐證案發當晚有一輛
      黑色休旅車駛進駛出特力屋停車場之情事，並據以佐證共
      犯洪寶皓、林泓圻關於實施強盜情節過程之供述，本即無
      持以作為認定被告參與本件強盜犯行之佐證，復如前述。
      從而，辯護意旨所執前開情詞，均不足為對被告有利之認
      定。
  (六)綜上所述，本件事證至臻明確，被告上開所辯，無非臨訟飾
    卸之詞，不足採信。其犯行洵堪認定，應予依法論科。至被
    告於本院審理時，聲請再傳訊告訴人蔡志賢、共犯洪寶皓欲
    就何人持類似手槍之物抵住告訴人頭部？何人持何凶器？強
    盜歹徒當場有無對話等細節，再為詰問，因告訴人蔡志賢、
    共犯洪寶皓就此等細節之前後證述及彼此間證述，已事隔多
    年而有歧異現像，且共犯洪寶皓於原審中作證時亦有避重就
    輕情形，另待證事項亦已堪認定，有如上述，故無再予傳訊
    告訴人蔡志賢、共犯洪寶皓必要，附此敘明。
二、按被告行為後，刑法第三百二十一條第一項業於１００年１
    月２６日修正公布，同年月２８日施行，除於第一項增列得
    併科新臺幣（下同）十萬元以下罰金外，其第一款「於夜間
    侵入住宅或有人居住之建築物、船艦或隱匿其內而犯之者。
    」修正為「侵入住宅或有人居住之建築物、船艦或隱匿其內
    而犯之者。」，及第六款「在車站、埠頭而犯之者。」修正
    為「在車站、埠頭、航空站或其他供水、陸、空公眾運輸之
    舟、車、航空機內而犯之者。」。其中，該條項第一款修正
    前限於「夜間」，而修正後不分日間、夜間侵入住宅均屬該
    款加重條件。查被告未經許可於夜間侵入證人蔡志賢前開住
    處為強盜犯行，所犯刑法第三百三十條適用同法第三百二十
    一條第一項之結果，無論依修正前後刑法第三百二十一條第
    一項第一款規定，均符合該款加重條件，是依同法第二條第
    一項比較修正前後規定之結果，並無有利或不利之情形，應
    依一般法律適用原則，適用裁判時法即修正後刑法第三百二
    十一條第一項第一款規定。
三、論罪科刑部分：
  (一)按刑法強盜罪之行為態樣包含強暴與脅迫；所謂強暴，係指
    直接或間接對於人之身體施以暴力，以壓制被害人之抗拒之
    狀態而言，脅迫則指行為人以威嚇加諸被害人，使其精神上
    萌生恐懼之心理，以達到至使不能抗拒之程度（最高法院９
    ５年台上字第４８０１號判決意旨可資參照）。查本案發生
    時點係在夜間，告訴人蔡志賢甫入家門車庫即遭共犯林泓圻
    手持外觀類似手槍之物抵住頭部，共犯洪寶皓及被告各持棍
    、刀隨即進入，告訴人蔡志賢因不從命令下車，即遭一陣毆
    打成傷，復遭押解至住處２樓，並任令被告及共犯等３人取
    走其財物及車輛，直至共犯洪寶皓等人駕駛其車輛離去始能
    脫困報警，是綜合前開告訴人蔡志賢於自宅突遭強盜財物之
    過程以觀，被告及共犯等３人所為客觀上已足使告訴人蔡志
    賢生命、身體上之安全面臨立即直接之危險，致其意思自由
    完全受到壓制而不能抗拒之程度。次按刑法第三百二十一條
    第一項第三款之攜帶兇器竊盜罪，係以行為人攜帶兇器竊盜
    為其加重條件，此所謂兇器，其種類並無限制，凡客觀上足
    對人之生命、身體、安全構成威脅，具有危險性之兇器均屬
    之，且祇須行竊時攜帶此種具有危險性之兇器為已足，並不
    以攜帶之初有行兇之意圖為必要（最高法院７９年台上字第
    ５２５３號判例意旨可資參照）。前揭判例雖係就攜帶兇器
    竊盜罪立論，惟就本案攜帶兇器強盜罪亦應為相同之解釋。
    查本件被告、共犯洪寶皓及林泓圻結夥強盜時，渠等所持刀
    、鐵棍及無法得知有無殺傷力之外觀類似手槍之物，雖均未
    經扣案，然告訴人蔡志賢曾遭歹徒以所持刀、鐵棍毆打成傷
    ，業據告訴人蔡志賢於偵查及原審中證述在卷，已如前述，
    該刀、鐵棍核屬兇器無疑，而外觀類似手槍之物既經共犯林
    泓圻以手持握呈現槍枝樣貌，亦可認係質地堅硬之物，若持
    以攻擊人體應足以對人之生命、身體及安全構成威脅，可作
    為兇器使用無訛，是亦屬兇器至明。
  (二)核被告所為，係犯刑法第三百二十八條第一項強盜罪，而有
    同法第三百二十一條第一項第一、三、四款之加重處罰情形
    ，應論以同法第三百三十條第一項加重強盜罪。被告及共犯
    洪寶皓、林泓圻就本件犯行有犯意聯絡及行為分擔，為共同
    正犯。另被告及共犯洪寶皓、林泓圻為本件加重強盜犯行時
    ，對於告訴人蔡志賢所為之強拉下車、押解至其住處２樓等
    妨害自由行為，應包括於強盜行為以內，不另成立妨害自由
    罪，附此敘明。
  (三)原審法院認被告罪證明確，適用刑法第二十八條、第三百三
    十條第一項、第三百二十一條第一項第一、三、四款，審酌
    被告正值青壯，四肢健壯，不思以正途謀取財物，竟結夥３
    人分持刀、棍及外觀類似手槍之物於夜間侵入他人住宅強盜
    財物，不僅危害他人生命、身體及財產安全，亦危及他人居
    住安全，嚴重危害社會治安，復參酌被告犯後否認犯行之態
    度，及其智識程度、生活狀況等一切情狀，與比較共犯即主
    嫌洪寶皓坦承全部犯行之態度，量處被告有期徒刑八年；至
    本件供犯罪所用之外觀類似手槍之物未經扣案，無從鑑定，
    即無證據證明係具殺傷力之違禁物，復經共犯洪寶皓供稱該
    外觀類似手槍之物係伊向綽號「阿哲」之人借得，事後已返
    還該綽號「阿哲」之人等情，業如前述，即非屬被告、共犯
    洪寶皓及林泓圻所有之物，遂不為沒收諭知；另本件犯案用
    之刀、棍，既均未扣案，亦無從認定該刀械屬違禁物，共犯
    洪寶皓更於原審中供稱伊於犯案後即將鐵棍丟棄等語在卷可
    佐（見原審卷第１０１頁），則未扣案之刀、鐵棍現在何處
    、是否已滅失，均屬不明，亦無事證足證現仍存在，為免執
    行困難，亦不併予宣告沒收；又被告及共犯洪寶皓、林泓圻
    犯案時雖均戴頭套及手套，然頭套及手套均屬日常穿戴之物
    ，縱渠等穿戴目的係為避免暴露身分，規避警方查緝，然渠
    等既係隨機穿戴，亦非實施強盜罪構成要件行為所使用之工
    具，尚難認與本件強盜犯行有何直接關聯，也均不予宣告沒
    收；此外本件強盜所得之疑似Ｋ他命，未經扣案，亦未經鑑
    定，即無證據可資證明確確屬違禁物，其品質及數量亦無法
    確認，參以一小部份之疑似Ｋ他命業經共犯洪寶皓朋分予被
    告及共犯林泓圻，其餘疑似Ｋ他命則變賣換現，已如前述，
    則未扣案之疑似Ｋ他命現存何處、是否已滅失，亦屬不明，
    復無事證足證現仍存在，為免執行困難，仍不併予宣告沒收
    。
四、本院經核原判決，認事用法，俱無不合，量刑亦稱妥適，被
    告上訴意旨否認犯罪，檢察官上訴意旨謂量刑過輕，指摘原
    判決不當，均無可取，為無理由，均應予駁回。
據上論結，應依刑事訴訟法第三百六十八條，判決如主文。
本案經檢察官羅清溪到庭執行職務。
中    華    民    國   100    年    11    月    29    日
                  刑事第一庭    審判長法  官  茆臺雲
                                      法  官  蔡長林
                                      法  官  陳義仲
以上正本證明與原本無異。
如不服本判決應於收受送達後10日內向本院提出上訴書狀，其未
敘述上訴理由者，並得於提起上訴後10日內向本院補提理由書（
均須按他造當事人之人數附繕本）「切勿逕送上級法院」。
                                      書記官  楊明靜
中    華    民    國   100    年    11    月    29    日
附錄：本案論罪科刑法條全文：
刑法第三百三十條：
犯強盜罪而有第三百二十一條第一項各款情形之一者，處七年以
上有期徒刑。